最高法院刑事判決　　　　　　　　　 111年度台上字第3627號
上　訴　人　林　捷



上列上訴人因加重詐欺案件，不服臺灣高等法院臺中分院中華民
國111年3月24日第二審判決（110 年度金上訴字第2227號，起訴
案號：臺灣南投地方檢察署108年度少連偵字第73號，109年度少
連偵字第5號），提起上訴，本院判決如下：
    主  文
上訴駁回。
    理  由
一、按刑事訴訟法第377 條規定，上訴於第三審法院，非以判決
    違背法令為理由，不得為之。是提起第三審上訴，應以原判
    決違背法令為理由，係屬法定要件。如果上訴理由書狀並未
    依據卷內訴訟資料，具體指摘原判決不適用何種法則或如何
    適用不當，或所指摘原判決違法情事，顯與法律規定得為第
    三審上訴理由之違法情形，不相適合時，均應認其上訴為違
    背法律上之程式，予以駁回。
二、民國110年6月18日修正施行之刑事訴訟法第348 條規定：「
    （第1項）上訴得對於判決之一部為之。（第2項）對於判決
    之一部上訴者，其有關係之部分，視為亦已上訴。但有關係
    之部分為無罪、免訴或不受理者，不在此限。（第3 項）上
    訴得明示僅就判決之刑、沒收或保安處分一部為之。」同日
    修正公布之刑事訴訟法施行法第7條之13 規定：「中華民國
    110年5月31日修正通過之刑事訴訟法施行前，已繫屬於各級
    法院之案件，於施行後仍適用修正前刑事訴訟法第348 條規
    定；已終結或已繫屬於各級法院而未終結之案件，於施行後
    提起再審或非常上訴者，亦同」。本件係於上述規定修正施
    行後之110年12月22日始繫屬於原審法院（見原審卷第3 頁）
    ，上訴之效力及範圍應依修正後第348 條規定判斷。原審以
    上訴人明示僅就第一審判決之量刑（包括有無刑法第47條適
    用部分）部分提起上訴，撤回其他部分之上訴，檢察官亦撤
    回對上訴人之上訴（同卷第300、311、325至326頁、第 366
    頁），因認上訴人對於本案犯罪事實、罪名、沒收部分之認
    定，均無爭執，亦未提起上訴，而僅以第一審量刑妥適與否
    為審理範圍，乃引用第一審判決所認定之犯罪事實、所犯法
    條及罪名，並維持第一審依想像競合犯，從一重論以上訴人
    所犯三人以上共同詐欺取財罪所處之刑之判決，駁回其在第
    二審之上訴，已詳敘其量刑審酌所憑之依據及裁量之理由，
    所為論斷，有卷存資料可資覆按。
三、上訴意旨略以：依臺灣臺中地方檢察署檢察官執行指揮書記
    載，所執行之殘刑包括臺灣新竹地方法院102年度聲字第843
    號裁定所定應執行刑有期徒刑4年2月部分，是其於假釋期間
    再犯本案，與累犯要件不合，原審依刑法第47條規定論以累
    犯並加重其刑，自有違法。
四、按二以上徒刑之執行，應以核准開始假釋之時間為基準，限
    於原各得獨立執行之刑，均尚未執行期滿，始有依刑法79條
    之1第1、2 項規定，合併計算其最低應執行期間，同時合併
    計算其假釋後殘餘刑期之必要。倘假釋時，其中甲罪徒刑已
    執行期滿，則假釋之範圍應僅限於尚殘餘刑期之乙罪徒刑，
    其效力不及於甲罪徒刑。縱監獄將已執行期滿之甲罪徒刑與
    尚在執行之乙罪徒刑合併計算其假釋最低執行期間，亦不影
    響甲罪業已執行完畢之效力，此為本院統一之見解。原判決
    依憑卷內臺灣高等法院被告前案紀錄表，已敘明上訴人前所
    犯違反槍砲彈藥刀械管制條例、詐欺等罪所處之刑，經臺灣
    新竹地方法院以102年度聲字第843號裁定應執行有期徒刑 4
    年2 月確定（下稱甲案群），又另犯詐欺、竊盜、偽造文書
    等罪所處之刑，經臺灣高等法院臺中分院以104 年度聲字第
    341號裁定應執行有期徒刑3年2 月確定（下稱乙案群），嗣
    入監執行後，於107年5月11日縮短刑期假釋出監付保護管束
    時，甲案群部分已執行期滿（甲案群執行完畢日期為105年9
    月26日），從而假釋之範圍應僅限於尚殘餘刑期之乙案群部
    分徒刑，其效力不及於甲案群部分，至監獄將已執行期滿之
    案件與尚在執行之案件合併計算其假釋最低執行期間，亦不
    影響甲案群已執行完畢之效力，因認上訴人於甲案群徒刑執
    行期滿後之5 年內故意再犯本件有期徒刑以上之罪，仍應以
    累犯論等旨，於法並無不合，且原判決亦已敘明如何有依累
    犯規定加重其刑之理由，依所犯情節，核無司法院釋字第77
    5 號解釋意旨所示牴觸比例原則或罪刑不相當之情形存在。
    上訴意旨猶執前詞，以其於假釋期間再犯本件犯行，不符累
    犯要件，且依累犯規定加重其刑，致生罪刑不相當之情形等
    情，指摘原判決違法，無非係對原判決已說明指駁事項，徒
    以自己說詞，任意指為違法，難謂已符合首揭法定上訴要件
    ，應認其之上訴為不合法律上之程式，予以駁回。
據上論結，應依刑事訴訟法第395條前段，判決如主文。
中    華    民    國   111    年    8     月    17    日
                  刑事第七庭審判長法  官  段  景  榕  
                                  法  官  沈  揚  仁  
                                  法  官  楊  力  進  
                                  法  官  宋  松  璟  
                                  法  官  汪  梅  芬  
本件正本證明與原本無異
                                  書記官
中    華    民    國   111    年    8     月    18    日